【裁判字號】    95,訴,798
【裁判日期】    950629
【裁判案由】    強盜等
【裁判全文】
臺灣臺南地方法院刑事判決               95年度訴字第798號
公  訴  人  臺灣臺南地方法院檢察署檢察官
被      告  乙○○
                    （現於臺灣臺南看守所羈押中）
            戊  ○
                    （現於臺灣臺南看守所羈押中）
共      同
指定辯護人  丁○○
上列被告因強盜案件，經檢察官起起公訴（九十五年度偵字第六
五九七、六七四二號），本院判決如下：
    主  文
乙○○未經許可持有刀械，處有期徒刑肆月，扣案之武士刀貳把
（其中壹把刀柄長二十一公分、刀刃長五十公分；另一把刀柄長
二十三點五公分、刀刃長六十七公分，並含木製刀鞘壹個）均沒
收；又共同連續意圖為自己不法之所有，攜帶兇器，以脅迫至使
不能抗拒而取他人之物，處有期徒刑柒年肆月，扣案之開山刀壹
把、玩具手槍壹把（含彈匣壹個）、全罩式安全帽貳頂、鴨舌帽
貳頂、口罩貳個（咖啡色、黑色各壹個）、手套壹雙、咖啡色女
用手提包壹個均沒收。應執行有期徒刑柒年陸月，扣案之武士刀
貳把（其中壹把刀柄長二十一公分、刀刃長五十公分；另一把刀
柄長二十三點五公分、刀刃長六十七公分，並含木製刀鞘壹個）
，開山刀壹把、玩具手槍壹把（含彈匣壹個）、全罩式安全帽貳
頂、鴨舌帽貳頂、口罩貳個（咖啡色、黑色各壹個）、手套壹雙
、咖啡色女用手提包壹個均沒收。
戊○未經許可持有刀械，處有期徒刑參月，扣案之武士刀壹把（
刀柄長二十三點五公分、刀刃長六十五公分）沒收之；又共同連
續意圖為自己不法之所有，攜帶兇器，以脅迫至使不能抗拒而取
他人之物，處有期徒刑柒年貳月，扣案之開山刀壹把、玩具手槍
壹把（含彈匣壹個）、全罩式安全帽貳頂、鴨舌帽貳頂、口罩貳
個（咖啡色、黑色各壹個）、手套壹雙、咖啡色女用手提包壹個
均沒收。應執行有期徒刑柒年參月，扣案之武士刀壹把（刀柄長
二十三點五公分、刀刃長六十五公分）、開山刀壹把、玩具手槍
壹把（含彈匣壹個）、全罩式安全帽貳頂、鴨舌帽貳頂、口罩貳
個（咖啡色、黑色各壹個）、手套壹雙、咖啡色女用手提包壹個
均沒收。
    事  實
一、乙○○於民國九十四年九月間某日，在臺南市○○路中國城
    精品店，以每把新臺幣（下同）約一千五百元之價格，向該
    店成年店員購得屬槍砲彈藥刀械管制條例所管制之武士刀二
    把（其中一把刀柄長二十一公分、刀刃長五十公分；另一把
    刀柄長二十三點五公分、刀刃長六十七公分，並含木製刀鞘
    一個）後，即未經許可而持有之。嗣於九十五年四月十三日
    上午十一時三十分許，警方因偵辦其所涉犯之強盜案件，徵
    得其同意後搜索其位於臺南縣永康市○○街七五九巷三六號
    二樓之住處，扣得上開其所持有之武士刀二把，而查知上情
    。
二、戊○於九十四年十月間，在臺南縣永康市永大夜市，以八百
    元之價格向不詳姓名之成年人購得武士刀一把（刀柄長二十
    三點五公分、刀刃長六十五公分），即未經許可而持有之。
    嗣於九十五年四月十三日上午十一時三十分許，警方因偵辦
    其所涉犯之強盜案件，徵得其同意後搜索其位於臺南縣永康
    市○○街七五九巷三六號二樓之住處，扣得上開其所持有之
    武士刀一把，而查知上情。
三、乙○○曾任開放加盟之「界揚超商」之店員，因而知悉如擺
    設有電子遊戲機具之「界揚超商」加盟店內之現款較多，而
    因積欠債務而缺錢花用，竟基於意圖為自己不法之所有之概
    括犯意，與綽號「碩仔」之真實姓名年籍不詳之成年男子共
    同基於強盜之犯意聯絡及互為強盜行為之分擔，由綽號「碩
    仔」之男子持為金屬材質所製，若持以行兇客觀上足對人之
    生命、身體、安全構成威脅，為綽號「碩仔」所有而具有危
    險性可供兇器使用之西瓜刀一把（未扣案），二人共同於附
    表編號一所示之時間，騎乘未懸掛車牌之黑色重型機車至如
    附表編號一所示之「界揚超商」，以如附表編號一所示之脅
    迫方式至使附表編號一所示之店員鄭洪金無法抗拒，而強盜
    如附表編號一所示之財物。嗣乙○○復承續上開強盜之概括
    犯意，夥同因與他人發生傷害案件而須籌措和解金之戊○，
    共同基於強盜之犯意聯絡及互為強盜行為之分擔，分別持金
    屬材質所製，若持以行兇客觀上足對人之生命、身體、安全
    構成威脅，為乙○○所有而具有危險性可供兇器使用之開山
    刀一把，以及持材質堅硬而外型有銳角及鈍角，客觀上對人
    之生命、身體、安全構成威脅，為戊○所有具有危險性可供
    兇器使用之外型酷似真槍之玩具手槍一把，連續騎乘車號Ｌ
    九Ｂ－五六○號等之重型機車至如附表編號二至五所示之同
    一家「界揚超商」，並以咖啡色口罩套住該機車車牌以防警
    方循車牌追緝渠等犯行，而以附表編號二至五所示之方式遮
    掩其面貌，再以如附表編號二至五所示之脅迫方式至使如附
    表編號二至五所示之店員己○○○、魏柏羽及辛○○等人無
    法抗拒，而自行拿取或使店員交付如附表編號二至五所示之
    財物，得手後二人並朋分贓款。嗣於九十五年四月十三日上
    午十一時三十分許，經警循線前往位於臺南縣永康市○○街
    七五九巷三六號二樓之乙○○及戊○之住處，經得二人同意
    後搜索該處，當場扣得渠等所有之作案所用之玩具手槍一把
    （含彈匣一個）、全罩式安全帽二頂、鴨舌帽二頂、口罩二
    個（咖啡色、黑色各一個）、手套一雙、咖啡色女用手提包
    一個等物，嗣乙○○再偕同警員至臺南縣永康市○○街二二
    七號其所任職之來爾富超商內，取出其所有之作案用之開山
    刀一把扣案，而查知上情。
四、案經臺南縣警察局新化分局報請臺灣臺南地方法院檢察署檢
    察官偵查起訴。
    理  由
一、上揭犯罪事實，業據被告乙○○、戊○供認不諱，核與被害
    人即證人己○○○、庚○○、甲○○、辛○○等之證述相符
    ，復有監視錄影器翻拍照片六張在卷可稽，並有武士刀三把
    、開山刀一把、玩具手槍一把（含彈匣一個）、全罩式安全
    帽二頂、鴨舌帽二頂、口罩二個（咖啡色、黑色各一個）、
    手套一雙、咖啡色女用手提包一個等物扣案可查。而扣案之
    前開三把武士刀經臺南縣警察局鑑驗結果，其中乙○○所持
    有之一把武士刀之刀柄長二十一公分、刀刃長五十公分；其
    中另一把乙○○所持有之武士刀之刀柄長二十三點五公分、
    刀刃長六十七公分；其中一把戊○所持有之武士刀之刀柄長
    二十三點五公分、刀刃長六十五公分，認均係槍砲彈藥刀械
    管制條例列管之武士刀類，有臺南縣警察局新化分局九十五
    年四月二十六日南縣化警偵字第○九五○○○三八四五號函
    附之臺南縣警察局九十五年四月十九日刀械鑑驗小組工作紀
    錄表一份在卷可資佐證。綜上開所查事證，足認被告乙○○
    、戊○二人自白核與事實相符，本件事證明確，被告二人犯
    行洵堪認定。
二、按所謂兇器，其種類並無限制，凡客觀上足對人之生命、身
    體、安全構成威脅，具有危險性之兇器均屬之，且祇須行竊
    時攜帶此種具有危險性之兇器為已足，並不以攜帶之初有行
    兇之意圖為必要（最高法院七十九年台上字第五二五三號判
    例參照）。查一般市售之西瓜刀及開山刀，均係金屬材質，
    形狀尖銳且質地堅硬，若持以行兇，客觀上足以對人之身體
    、生命構成威脅，具有殺傷力，當屬刑法第三百二十一條第
    一項第三款所稱兇器之一種；另查市售之玩具手槍，其外觀
    形狀及長度已逾越一般人手掌範圍，是一般人手持上開槍械
    時，當會有其餘槍身之部分突出，且該突出部分或為槍管或
    為槍把，均屬鈍角之突出物，是即便其係屬玩具手槍而不具
    發射殺傷力子彈之功用，然單持上開手槍攻擊被害人，客觀
    上亦足以對被害人之身體、生命構成威脅而具有殺傷力，故
    亦屬刑法第三百二十一條第一項第三款所稱兇器之一種。是
    核被告乙○○、戊○二人所為，均係犯槍砲彈藥刀械管制條
    例第十四條第三項之未經許可持有刀械罪，及刑法第三百三
    十條第一項攜帶兇器加重強盜罪。被告乙○○與綽號「碩仔
    」之成年男子就如附表編號一所示之強盜犯行，以及被告乙○○、戊○二人就如附表編號二至五所示之強盜犯行，分別
    有犯意聯絡及行為分擔，均應依刑法第二十八條規定，論以
    共同正犯。被告乙○○以一持有行為同時持有二把槍砲彈藥
    刀械管制條例所管制之武士刀，係一行為觸犯數罪名，為想
    像競合犯，應從一重處斷。被告乙○○、戊○二人所犯上開
    二罪間，犯意各別，行為互殊，應予分論併罰。爰審酌被告
    乙○○、戊○二人持有刀械之行為已造成社會安全之危害，
    且二人年輕力壯，僅因經濟因素不佳，竟不思正途竟鋌而走
    險，並持具殺傷力之兇器觸犯本案強盜犯行，且強盜之地點
    又係公眾出入頻仍之便利商店，影響社會大眾對治安良窳之
    觀感甚大，以及二人分別持有刀械之數量及強盜次數，強盜
    所得財物價值，以及於犯罪過程中並未傷人，犯後坦承犯行
    ，態度良好等一切情狀，分別量處如主文所示之刑並定其等
    應執行之刑，以資儆懲。
三、扣案之武士刀三把經鑑定後既係屬槍砲彈藥刀械管制條例第
    四條第一項第三款所定之刀械，非經許可不得持有、轉讓及
    販賣，是以本件扣案之武士刀三把為違禁物，應依刑法第三
    十八條第一項第一款、第二項之規定，分別併對被告乙○○
    、戊○為沒收之諭知。另按共同正犯因相互間利用他人之行
    為，以遂行其犯意之實現，本於責任共同之原則，有關沒收
    部分，對於共犯間供犯罪所用之物，自均應為沒收之諭知，
    最高法院九十一年度臺上字第五五八三號、八十九年度臺上
    字第六九四六號判決可資參照。扣案之開山刀一把、玩具手
    槍一把（含彈匣一個）、全罩式安全帽二頂、鴨舌帽二頂、
    口罩二個（咖啡色、黑色各一個）、手套一雙及咖啡色女用
    手提包一個等物，既為本案被告乙○○、戊○供渠等強盜所
    用之物，且分別屬本案共犯即被告乙○○、戊○所有，業據
    被告乙○○、戊○供明在卷，本於責任共同原則，爰均依刑
    法第三十八條第一項第二款之規定，對被告乙○○、戊○均
    宣告沒收。又按刑罰法令關於沒收之規定，兼採職權沒收主
    義與義務沒收主義。職權沒收，係指法院就屬於被告所有，
    供犯罪所用、預備用或因犯罪所得之物，仍得本於職權斟酌
    是否宣告沒收，例如刑法第三十八條第一項第二款、第三款
    、第三項前段等規定屬之。最高法院九十三年度臺上字第三
    二六三、五四一八號判決可資參照。本案其餘被告乙○○、
    戊○二人於犯案時所戴以掩其面貌之安全帽、口罩及手套等
    物，其既屬取得容易且為一般日常生活所慣用之物，非屬特
    別供犯罪所用之物，因該等之物均未扣案，為免將來檢察官
    執行之困難，爰不為宣告沒收之諭知。另扣案之深色長褲二
    件、短上衣二件、黑色外套一件、紅色外套一件，雖曾供被
    告乙○○、戊○穿著犯案，然該衣物僅為一般日常生活所穿
    著之衣物，業據被告乙○○、戊○陳述在卷；以及扣案分別
    印有骷顱頭及史努比之口罩各一個以及項鍊一條元，均非供
    犯罪所用或所得之物；而扣案之現金九百九十元，被告乙○○供稱該款項並非強盜所得之物，然即便該筆現款係屬被告
    強盜所得之財物，因被害人仍得依法請求返還，被告並未取
    得所有權，是上開之物依法自不得諭知沒收，附此敘明
據上論斷，應依刑事訴訟法第二百九十九條第一項前段、槍砲彈
藥刀械管制條例第十四條第三項、刑法第十一條前段、第三百三
十條第一項、第五十五條、第五十一條第一項第五款、第三十八
條第一項第一款、第二項，判決如主文。
本案經檢察官丙○○到庭執行職務。
中    華    民    國    95    年    6     月    29    日
              刑事第九庭    審判長法  官  ■審判長姓名■
                                  法  官  黃欣怡
                                  法  官  楊佳祥
以上正本證明與原本無異
如不服本判決應於送達後十日內向本院提出上訴狀
                                書記官  顏惠華
中    華    民    國    95    年    6     月    29    日
附錄本案論罪法條：
槍砲彈藥刀械管制條例第十四條第三項
未經許可，持有或意圖販賣而陳列刀械者，處一年以下有期徒刑
、拘役或新臺幣五十萬元以下罰金
刑法第三百二十一條
犯竊盜罪而有左列情形之一者，處六月以上、五年以下有期徒刑
：
一於夜間侵入住宅或有人居住之建築物、船艦或隱匿其內而犯
之者。
二  毀越門扇、牆垣或其他安全設備而犯之者。
三  攜帶兇器而犯之者。
四  結夥三人以上而犯之者。
五  乘火災、水災或其他災害之際而犯之者。
六  在車站或埠頭而犯之者。
前項之未遂犯罰之。
刑法第三百三十條
犯強盜罪而有第三百二十一條第一項各款情形之一者，處七年以
上有期徒刑。
前項之未遂犯罰之。
附表
┌──┬───┬────┬─────┬─────────┬───┐
│編號│行為人│時    間│地      點│方              法│所得  │
├──┼───┼────┼─────┼─────────┼───┤
│一  │乙○○│九十五年│臺南縣新化│綽號「碩仔」之男子│二百九│
│    │與綽號│二月十五│鎮○○路  │戴半罩式安全帽及口│十五元│
│    │「碩仔│日凌晨二│五七八號「│罩掩其面貌，並持西│      │
│    │」之成│時十三分│界揚超商」│瓜刀進入超商高喊「│      │
│    │年男子│許      │          │搶劫」，而以之脅迫│      │
│    │      │        │          │超商店員鄭洪金，李│      │
│    │      │        │          │昱霆則戴全罩式安全│      │
│    │      │        │          │帽掩其面貌，並進入│      │
│    │      │        │          │櫃臺欲開啟收銀機不│      │
│    │      │        │          │成，店員己○○○因│      │
│    │      │        │          │心生畏懼不能抗拒，│      │
│    │      │        │          │即任由二人取走收銀│      │
│    │      │        │          │機內二百九十五元之│      │
│    │      │        │          │財物後，二人隨即逃│      │
│    │      │        │          │離現場。          │      │
│    │      │        │          │                  │      │
├──┼───┼────┼─────┼─────────┼───┤
│二  │乙○○│九十五年│臺南縣新化│頭戴全罩式安全帽掩│一萬餘│
│    │戊○  │三月二十│鎮崙頂里一│其面貌並戴手套之李│元    │
│    │      │四日凌晨│○三號「界│昱霆持開山刀，與頭│      │
│    │      │一時十九│揚超商」  │戴全罩式安全帽掩其│      │
│    │      │許      │          │面貌之乙○○一同進│      │
│    │      │        │          │入店內，由戊○以持│      │
│    │      │        │          │上揭開山刀並喝令店│      │
│    │      │        │          │員庚○○「把錢交給│      │
│    │      │        │          │我」之脅迫方式，至│      │
│    │      │        │          │使庚○○不能抗拒，│      │
│    │      │        │          │而將收銀機內之一萬│      │
│    │      │        │          │餘元交予二人，二人│      │
│    │      │        │          │得款後即逃逸現場。│      │
│    │      │        │          │                  │      │
│    │      │        │          │                  │      │
├──┼───┼────┼─────┼─────────┼───┤
│三  │乙○○│九十五年│同上      │頭戴半罩式安全帽及│1萬多 │
│    │戊○  │三月二十│          │口罩掩其面貌並戴手│元    │
│    │      │四日晚上│          │套之乙○○持開山刀│      │
│    │      │九時十八│          │，與頭戴半罩式安全│      │
│    │      │分許    │          │帽並戴扣罩掩其面貌│      │
│    │      │        │          │之戊○一同進入店內│      │
│    │      │        │          │，以喝令店員辛○○│      │
│    │      │        │          │「把錢交給我」之脅│      │
│    │      │        │          │迫方式，至使辛○○│      │
│    │      │        │          │不能抗拒，而將收銀│      │
│    │      │        │          │機內之一萬多元交予│      │
│    │      │        │          │戊○，二人即刻逃離│      │
│    │      │        │          │現場。            │      │
│    │      │        │          │                  │      │
├──┼───┼────┼─────┼─────────┼───┤
│四  │乙○○│九十五年│同上      │由以戴鴨舌帽及口罩│三千餘│
│    │戊○  │四月五日│          │掩其面貌之乙○○持│元    │
│    │      │凌晨二時│          │開山刀，而以戴鴨舌│      │
│    │      │二分許  │          │帽及黑色口罩掩飾其│      │
│    │      │        │          │面貌之戊○持玩具手│      │
│    │      │        │          │槍進入店內，以喝令│      │
│    │      │        │          │店員庚○○「不要動│      │
│    │      │        │          │」之脅迫方式，至使│      │
│    │      │        │          │庚○○不能抗拒，而│      │
│    │      │        │          │依戊○之指示，開啟│      │
│    │      │        │          │收銀機，將三千餘元│      │
│    │      │        │          │放入戊○所持之咖啡│      │
│    │      │        │          │色女用手提包內，得│      │
│    │      │        │          │手後，二人騎車逃逸│      │
│    │      │        │          │。                │      │
│    │      │        │          │                  │      │
├──┼───┼────┼─────┼─────────┼───┤
│五  │乙○○│九十五年│同上      │頭戴鴨舌帽掩其面貌│一千九│
│    │戊○  │四月十二│          │之乙○○持開山刀，│百餘元│
│    │      │日晚上八│          │而以戴鴨舌帽及口罩│      │
│    │      │時五十一│          │掩其面貌並戴手套之│      │
│    │      │分許    │          │戊○則持玩具手槍，│      │
│    │      │        │          │二人共同進入店內，│      │
│    │      │        │          │由戊○高喊「搶劫，│      │
│    │      │        │          │不要動，把錢都拿出│      │
│    │      │        │          │來」之脅迫方式，至│      │
│    │      │        │          │使店員辛○○不能抗│      │
│    │      │        │          │拒，由戊○搜刮收銀│      │
│    │      │        │          │機內之九百元紙鈔及│      │
│    │      │        │          │約一千元之硬幣後，│      │
│    │      │        │          │二人騎車逃離現場。│      │
│    │      │        │          │                  │      │
└──┴───┴────┴─────┴─────────┴───┘


司法院資訊處製作；財團法人民間司法改革基金會備份。
